【裁判字號】    89,上易,201
【裁判日期】    890317
【裁判案由】    妨害名譽
【裁判全文】
臺灣高等法院高雄分院刑事判決          八十九年度上易字第二一號
    上  訴  人  臺灣高雄地方法院檢察署檢察官
    被      告  乙○○○
右上訴人因被告妨害名譽案件，不服臺灣高雄地方法院八十八年度易字第三六九二號
中華民國八十八年十一月十九日第一審判決（起訴案號：臺灣高雄地方法院檢察署八
十八年度偵字第七七二號），提起上訴，本院判決如左：
      主      文
上訴駁回。
      理      由
一、甲訴意旨略以：被告乙○○○意圖散布於眾，於民國八十七年十二月十四日十八
    時二十分許，在高雄市○○○街四二二號丙○○○住處，向丙○○○丈夫沈寶能
    稱：丙○○○與乙○○○丈夫，即沈寶川有染，有曖眛關係之情事等語。因認被
    告乙○○○涉犯刑法第三百十條之罪嫌。
二、甲訴人認被告涉犯右開犯行，係以右揭事實業據告訴人丙○○○指訴綦詳，核與
    證人沈寶能所證述之情節相符，被告雖否認犯行，惟所辯顯不可採等語，以為論
    據。訊據被告乙○○○堅詞否認有上述犯行，辯稱：伊因與沈寶能有債務糾紛，
    故於八十七年十二月十四日至沈寶能住處二樓向沈寶能索債，當時僅有伊與沈寶
    能在場等語。
三、按犯罪事實應依證據認定之，無證據不得推定其犯罪事實；又不能證明被告犯罪
    ，應諭知無罪之判決。刑事訴訟法第一百五十四條及第三百零一條分別定有明文
    。次按，告訴人之告訴，係以使被告受刑事訴追為目的，是其陳述是否與事實相
    符，仍應調查其他證據以資審認，最高法院五十二年台上字第一三００號著有判
    例可供查考。而認定犯罪事實應依證據，為刑事訴訟法所明定，故被告否認犯罪
    事實所持之辯解，縱屬不能成立，仍非有積極證據足以證明其犯罪行為，不能遽
    為有罪之認定。最高法院三十年上字第一八三一號亦著有明文。再按，刑法第三
    百十條誹謗罪之成立，必須意圖散布於眾，而指摘或傳述足以毀損他人名譽之具
    體事實為要件，行為人若無散布於眾之意圖，自不得以刑法第三百十條相繩之。
四、經查：
  (一)告訴人丙○○○於原審陳稱：八十七年十二月十四日十八時三十分許，乙○○○
    到我住處向我先生沈寶能稱我與沈寶川有染，但詳細情形我先生沈寶能較清楚等
    語（見原審法院八十八年九月二十一日訊問筆錄），而於檢察官偵查時亦自承：
    「（當時你是否在場？）當時我在樓下等語」（見偵查卷第九頁背面），參之證
    人沈寶能於偵訊證述：「在我廣東三街四二二號住處，她向我說我太太林碧珍和
    沈寶川有曖昧的事，我要如何處理。」等情，足徵當時僅有被告與沈寶能在場，
    告訴人並未在場聽聞被告向沈寶能陳述沈寶川與告訴人有染之情事，而係由沈寶
    能處知悉此事，然縱如證人沈寶能所述被告確曾於同日向其陳述告訴人與沈寶川
    有染等語，亦因當時僅有被告與沈寶能在場，難認被告有散布於眾之意圖，且依
    常情而言，被告如欲散布於眾，絕非僅向告訴人之夫指摘上開情事，而係對不特
    定人或多數人傳述；又告訴人雖稱被告曾將上述不實之事實散佈於告訴人之親友
    ，本院質之證人沈為和（被告之尊翁）到庭證述：「乙○○○打電話告訴我說沈
    寶川去找丙○○○，有曖昧關係。」證人彭桂桃（被告之妯娌）亦證述：「沈林
    金治在八十七年十二月十五日早上打電話給我說丙○○○和他先生有曖昧關係。
    」等語，足見被告係向電話受話人陳述，亦與向不特定人或多數人傳述之要件不
    合。另參以證人即當日在場之人張暖曄到院證稱：她（指被告）說有事要告訴她
    小叔就上樓，是她一人上樓，後來就離去，她先生（即沈寶川）過不久後又再來
    ，跟我說他們兄弟有事商量，叫我先回去等語（見原審法院八十八年十月十五日
    訊問筆錄），被告當日見到證人張暖曄在場，僅向張暖曄稱有事找沈寶能旋即上
    樓，並未向張暖曄言及前開沈寶川與告訴人有染之情事，益可認被告應無散佈上
    揭事實於眾之意圖。綜上，告訴人所指訴被告曾散布右揭事實於他人之事實既難
    信為真實，而證人沈寶能之證述縱屬真實，亦難認被告有散佈於眾之意圖，依前
    所述，自難以刑法第三百十條之誹謗罪相繩之。被告所辯當日係因與沈寶能有債
    務糾紛，故至沈寶能住處二樓向沈寶能索債等語縱屬不能採信，依右開最高法院
    最高法院三十年上字第一八三一號判例之見解，在無積極證據足認被告確有意圖
    散佈於眾而以上開事實誹謗告訴人之情形下，亦不得為被告不利之認定。甲訴人
    所舉之證據尚無法證明被告犯罪。此外，復查無其他積極證據足認被告有甲訴人
    所指之犯行存在，不能證明被告犯罪，依法應為無罪之諭知。
五、原審為無罪判決，核無違誤，甲訴人茲據告訴人丙○○○具狀請求上訴，猶指被
    告犯罪，為無理由，應予駁回。
據上論結，應依刑事訴訟法第三百六十八條，判決如主文。
本案經檢察官林炳雄到庭執行職務。
中    華    民    國     八十九     年       三       月     十七       日
                              臺灣高等法院高雄分院刑事第七庭
                                  審判長法官  李文雄
                                        法官  王光照
                                        法官  郭雅美
右正本證明與原本無異。
不得上訴。
                                      書記官  楊琇茹
中    華    民    國     八十九     年       三       月    二十一      日
                                                                        Ｋ


司法院資訊處製作；財團法人民間司法改革基金會備份。
